臺灣臺北地方法院交通事件裁定　　　　　九十年度交聲字第九五七號
　　異議人即
　　受處分人　　甲○○
右列受處分人因違反道路交通管理處罰條例案件，對於臺北市交通事件裁決所於中華
民國九十年八月三十日所為之處分（原處分案號：北市裁三字第駕裁二二－ＡＢＷ六
二二五七七號，北市裁三字第駕裁二二－ＡＢＷ六二二五七八號），聲明異議，本院
裁定如左：
        主      文
原處分關於甲○○汽車駕駛人，駕駛汽車有違反道路交通管理處罰條例之行為，經交
通勤務警察制止時，拒絕停車接受稽查而逃逸，處罰鍰新台幣參仟元。並記違規點數
壹點部分均撤銷。
甲○○汽車駕駛人，駕駛汽車不服從交通勤務警察之稽查，處罰鍰新台幣玖佰元。並
記違規點數壹點。
其餘異議駁回。
        理      由
一、按汽車（機器腳踏車）駕駛人，行經有燈光號誌管制之交岔路口闖紅燈者，處罰
    鍰新臺幣一千八百元以上五千四百元以下，道路交通管理處罰條例第五十三條及
    同條例第三條第八款定有明文，且汽（機）車駕駛人駕駛汽車違反道路交通管理
    處罰條例第五十三條規定者，除應依該條所規定之罰鍰處罰外，並予記違規點數
    三點，同條例第六十三條第一項第三款亦有規定。次按汽（機）車駕駛人，駕駛
    汽（機）車有違反道路交通管理處罰條例之行為，不服從交通勤務警察之指揮或
    稽查者，而本章各條無處罰之規定者，處新台幣九百元以上一千八百元以下罰鍰
    ，除道路交通管理處罰條例第六十條第二項第一款定有處罰明文外，該違規行為
    並應依該條例第六十三條第一項第一款規定記違規點數一點。
二、本件受處分人即異議人甲○○於民國九十年六月二十一日上午九時五十分許，駕
    駛車號ＲＣＳ－四二七號輕機車，沿台北市○○○路一九九巷西向東行駛至同市
    ○○路十五巷口，該前行路口號誌已轉換為紅燈，竟違規行駛闖紅燈右轉，為台
    北市政府警察局松山分局東社派出所員警乙○○當場發現，隨即示意違規停檢，
    甲○○靠路邊停車，經警員乙○○告以闖紅燈之違規事實並要其出示證件，其非
    僅不出示證件，並以身體阻擋員警抄車號，不服從交通稽查，警員以受處分人有
    違反道路交通管理處罰條例第五十三條之行為正填載舉發違反道路交通管理事件
    通知單時（下稱通知單），受處分人趁員警不注意之際駕車離去而拒絕在通知單
    上簽名。嗣受處分人於應到案日期前申訴，原處分機關乃依道路交通管理處罰條
    例第五十三條（原處分贅引第一項應予更正）、第六十條第一項及第六十三條第
    一項第一款、第三款與違反道路交通管理事件統一裁罰標準表之規定，各裁處罰
    鍰一千八百元及三千元，並各記違規點數三點及一點。
三、本件異議人甲○○聲明異議意旨略以：員警同時攔下多人，為何僅對其取締紅燈
    右轉，且因員警猛呼叫其他員警支援，伊心生畏懼遂駕車離開云云。經查：（一
    ）受處分人駕車闖紅燈部分，於本院審理中業已坦承不諱，核與證人即舉發員警
    乙○○證述相符，此部份違規行為應堪認定。（二）受處分人經警攔停後，非僅
    不出示證件，且以身體阻擋員警抄車號，並趁員警開單之際逃離現場，業經證人
    乙○○證述甚詳，復據受處分人自陳因見員警呼叫其他警力支援，心生畏懼始逃
    離現場等情，堪認受處分人因不服從員警稽查而與員警發生爭執，否則員警何須
    呼叫警力支援，足見，受處分人確實有不服從交通勤務警察稽查之違規行為。又
    交通警員掣單舉發違反道路交通管理處罰條例所列之違規事實，本質上為行政處
    分，係公務員基於職務上權力，依法就特定之具體事件所為具有公法上效果之單
    方行政行為，基於公務員為公法上行為具有公信力之原則，該行政處分當可被推
    定為真正，其據以依法處分之事實認定亦為真正無誤，此與民事訴訟法第三百五
    十五條第二項規定：「文書依其程式及意旨得認作公文書者，推定其為真正」之
    情形相同，本此公信原則，乃立法者賦予行政機關制定違反道路交通事件統一裁
    罰標準及處理細則，使勤務警員得當機處分（如該細則第二十三條）以達其維護
    交通秩序、安全之行政目的，反之，若謂公務員一切行政行為均需預留證據以證
    其實，則國家行政勢必窒礙難行，據此，刑事訴訟法就犯罪證據有關之規定中與
    屬行政秩序罰之交通違規裁罰本質不合之部分，自不在準用之列，從而，受處分
    人既未就執勤警員之舉發有誤提出相關證據以供調查，本院經查亦無任何證據足
    資證明其有捏造事實違法取締之情事，則執勤警員本其維護通秩序、安全職責所
    為之舉發，自應受到合法、正確之推定。（三）按道路交通管理處罰條例第六十
    條第一項既明定汽（機）車駕駛人，駕駛汽（機）車有違反道路交通管理處罰條
    例之行為，經交通勤務警察制止時，不聽制止或拒絕停車接受稽查而逃逸者之處
    罰規定，是上開違規行為既有「不聽制止而逃逸」及「拒絕停車接受稽查而逃逸
    」行為態樣之分，二者自有差異，依法條文意解釋，所謂「不聽制止而逃逸」乃
    行為人有違反道路交通管理處罰條例之行為刻正發生時，經交通勤務警察當下制
    止時，不聽制止逃逸而言，所謂「拒絕停車接受稽查而逃逸」乃行為人違反道路
    交通管理處罰條例之行為已結束，為交通勤務警察發現攔停而拒絕停車接受稽查
    而逃逸而言。至於行為人停車後拒絕稽查而駛離，解釋上是否亦包括在道路交通
    管理處罰條例第六十條第一項規定範圍內，不無疑義，然以該法條文字用語係「
    拒絕停車接受稽查而逃逸」，自難解釋成「停車後拒絕稽查而逃逸」而得以涵蓋
    。本件受處分人於右開時地違規闖紅燈經警員示意停車後，顯無不聽制止可言，
    雖其不出示證件，並趁員警開單舉發之際逃離現場，然揆其所為並非「拒絕停車
    」而逃逸之行為，縱或受處分人於警員掣單舉發時，擋住車牌，不出示證件即駛
    離現場，此乃受處分人有無妨害公務或停車後拒絕稽查之行為，依上開說明，尚
    難以道路交通管理處罰條例第六十條第一項規定予以規範。
四、綜上所述，本件異議就闖紅燈違規行為部分，因無理由，應予駁回。然就不聽制
    止或拒絕停車接受稽查而逃逸部分，原處分機關依道路交通管理處罰條例第第六
    十條第一項及第六十三條第一項第一款與違反道路交通管理事件統一裁罰標準表
    之規定，裁處罰鍰三千元，並記違規點數一點，固非無見。惟如前所述，受處分
    人因闖紅燈為警攔停後，不出示證件，且趁機逃離，為警舉發，核其所為應係違
    反道路交通管理處罰條例第六十條第二項第一款不服從交通勤務警察稽查之違規
    行為。本件原處分爰引同條例同條第一項之規定，揆諸前揭理由（三）之說明，
    ，即難認為允洽，是受處分人異議此部分並無違規雖無理由，然原處分既有違誤
    ，自應由本院將原處分撤銷，仍以受處分人有違反道路交通管理處罰條例第六十
    條第二項第一款及第六十三條第一項第一款，依違反道路交通管理事件統一裁罰
    標準表之規定，裁處罰鍰九百元，並記違規點數一點如主文第二項所示，以資適
    法。
五、據上論斷，應依道路交通案件處理辦法第十九條、第二十條前段，裁定如主文。
中      華      民      國    九十一      年      二    月    二十八    日
                          臺灣臺北地方法院交通法庭
                                    法  官  劉  嶽 承
右正本證明與原本無異。
如不服本裁定，應於裁定送達後五日內向本院提出抗告狀。
                                    書記官  江  虹  儀
中      華      民      國    九十一      年     三      月      一    日
